臺灣高等法院刑事判決
109年度上訴字第3200號
上  訴  人  
即  被  告  陳明德



指定辯護人  本院公設辯護人  戴遐齡                  
上列上訴人因違反毒品危害防制條例案件，不服臺灣桃園地方法
院108年度訴字第823號，中華民國109年6月11日第一審判決（起
訴案號：臺灣桃園地方檢察署107年度偵字第10832號），提起上
訴，本院判決如下：
    主  文
上訴駁回。
    事實及理由
一、本案經本院審理結果，原審認為上訴人即被告陳明德係犯修
    正前毒品危害防制條例第4條第2項之販賣第二級毒品罪，審
    酌被告正值青年，僅圖一己私利，知悉毒品具有成癮性、濫
    用性，對社會深具危害，仍販賣甲基安非他命，犯罪後又飾
    詞否認，態度非佳，以及其所販賣毒品之價格、數量等犯罪
    情節，兼衡其素行、生活狀況、智識程度等一切情狀，量處
    有期徒刑7年4月，並說明扣案被告持以聯繫販賣第二級毒品
    犯罪用之門號0000000000號行動電話1支（含SIM卡1張），
    應依毒品危害防制條例第19條第1項規定，在所犯販賣第二
    級毒品罪項下宣告沒收，未扣案販賣第二級毒品收取之價款
    新臺幣（下同）1,500元，應依刑法第38條之1第1項前段、
    第3項等規定，在所犯之罪項下宣告沒收，於全部或一部不
    能沒收或不宜執行沒收時，追徵其價額，其經核認事用法及
    量刑均無不當，應予維持。就理由部分應補充：被告行為後
    ，毒品危害防制條例於民國109年1月15日修正，同年7月15
    日生效施行，本次修正理由係考量製造、運輸、販賣毒品所
    獲取之高利潤係驅使不法之徒前仆後繼從事該等行為之重要
    原因，是除透過刑法沒收新制擴大沒收範圍以澈底剝奪其犯
    罪所得外，如提高對該等行為所科之罰金，進一步增加其犯
    罪成本，更能有效達到防制毒品擴散之目的，爰修正提高罰
    金刑，另依近年來查獲案件之數據顯示，製造、運輸、販賣
    第二級毒品之行為有明顯增加趨勢，致施用第二級毒品之人
    口隨之增加，為加強遏阻此類行為，爰修正第2項規定，將
    製造、運輸、販賣第二級毒品之最低法定刑提高為10年有期
    徒刑，故比較修正前、後規定之結果，自以修正前之規定較
    有利於被告，依刑法第2條第1項前段之規定，應適用行為時
    即修正前毒品危害防制條例第4條第2項之規定，原審雖未及
    審酌上開比較新舊法，然原審判決時是適用行為時法，因結
    果並無不同，對判決不生影響，並不構成撤銷之原因，本院
    就上開理由予以補充後，原判決仍屬可以維持。其餘均引用
    第一審判決書記載之事實、證據及理由（如附件）。
二、被告上訴意旨略以：游佳達於原審審理時已證述，當天與伊
    聯繫，是為友人探詢毒品價格，因游佳達自己身上沒有錢，
    所以並未與伊進行任何毒品交易，當天游佳達只是跟伊見面
    還錢，倘若真有毒品交易，何以在游佳達手機LINE翻拍照片
    沒有看到107年3月2日交易當天的對話內容，且卷內LINE對
    話分析資料，無法看出究竟是游佳達或者是其友人要購買毒
    品，游佳達警詢時並未指出107年3月2日當天有毒品交易，
    其後偵查中所指107年3月2日毒品交易，先後所述之交易地
    點也不一致，游佳達之陳述，並不可採云云。
三、然查：
　　㈠被告有於107年3月2日凌晨1時許，以持用門號0000000000
      號之三星牌行動電話與游佳達聯繫，談妥購買1,500元之
      甲基安非他命，被告於同日凌晨2時許，在游佳達位於桃
      園市○○區○○路000巷00號之住處，交付甲基安非他命與游
      佳達並收取價金完成交易等情，已據游佳達於偵查時結稱
      ：（提示手機分析列印資料3月2日之對話紀錄）看對話紀
      錄應該是有交易，但是地點是他到伊家，伊家是在桃園區
      民生路463巷10號，之前的交易地點伊講錯了，本次的交
      易金額是1,500元等語（見偵查卷第105頁），於原審審理
      時結證稱：（3月2日凌晨1點多你有發一個訊息，上面是
      寫「等等你要先給我一個，我先拿1,500元給你，你覺得
      如何，其它的看你便」這個訊息是你要跟被告交易1,500
      元1克份量的安非他命，是否如此？）是，（在3月2日凌
      晨1點多到2點多，你先說「你有要過來嗎，他快到了」，
      被告表示「我過去等我」，之後被告說「到了」，然後你
      說「好」，被告說「到了」，按照此對話內容，所以3月2
      日的凌晨的確有見到面，是否如此？）應該是有，（你之
      前在3月2日凌晨1點多，跟被告說要跟他買1,500元的甲基
      安非他命，之後2點多有見到面完成交易，是否如此？）
      是等語明確（見原審卷第177至178頁）。細繹游佳達上開
      陳述，偵查中經檢察官就其所持用手機LINE軟體分析列印
      與被告間之對話紀錄後，游佳達才明確指出107年3月2日
      當天完成1,500元毒品交易情事，並就其餘107年3月4日、
      5日之對話內容，表明並不確定有無毒品交易等語（見偵
      查卷第105頁），檢察官也就此對被告有關107年3月4日、
      5日之販賣行為，認為犯罪嫌疑不足而為不起訴處分。可
      見游佳達並非一昧就與被告間之往來譯文均指稱是販賣，
      而是就被告有利、不利之事項，一併如實陳述，參以游佳
      達於偵查及審理時所述，其與被告間並無嫌隙（見偵查卷
      第114頁，原審卷第174頁），可見游佳達並無任意誣指被
      告犯罪之動機，其上開經過確認手機內LINE軟體分析列印
      與被告間之對話紀錄後，所述於107年3月2日與被告間有
      完成毒品交易，顯具有一定之可信性。再者，依卷附游佳
      達持用電話內之LINE對話分析資料，游佳達傳訊「那等等
      一樣先給我一個，我先拿1500元給你，你覺得如何，其它
      的看明天」，被告則回傳「嗯」等語（見偵查卷第99頁反
      面），可見游佳達確實與被告間前有毒品往來交易經驗，
      所以游佳達才會說「一樣先給我一個」，以及以1,500元
      與被告完成該交易，被告才會不假思索回復同意，甚至於
      當天之凌晨1時許至2時間，有對游佳達傳送「我過去」「
      等我」「到了」等語（見偵查卷第97頁反面、98頁），表
      示確有前來依約完成交易。是上開對話訊息內容，確與游
      佳達上開陳述相符。此外，當日會面時間為凌晨1時至2時
      許，為一般人已入睡之深夜，顯非正常交易往來時間，被
      告與游佳達間又無特殊情誼，苟非確屬不法毒品交易，且
      被告可以從中賺取價差利益，被告豈會如此耗費一己勞力
      、時間、費用，前往游佳達處與之會面完成該等約定交易
      。綜上各情，俱足以佐證游佳達前揭偵查及審理中之陳述
      ，確為真實可信，足以為被告有販賣第二級毒品犯罪之認
      定。
　　㈡被告雖以前詞否認游佳達陳述之真實性。按證人之陳述前
      後不符，或因記憶淡忘，或事後迴護被告，或因其他事由
      所致，究竟何者可以採信，法院應本其自由心證斟酌何者
      與事實相符，以為取捨，非謂一有不符或矛盾，即應認其
      全部證言均為不可採信。依游佳達警詢筆錄所載（見偵查
      卷第3、4、18、19頁），固未就被告107年3月2日之販賣
      情事有所陳述。然依警詢筆錄所載內容，員警並未就前揭
      107年3月2日之LINE對話進一步向游佳達究明，所以游佳
      達未就本件毒品交易主動指出被告行為不法，也合於事理
      。是不能以游佳達於警詢中未主動陳明本件毒品交易情事
      ，即遽認其後檢察官將游佳達之手機送比對分析，列印出
      107年3月2日交易當日之對話資料，經游佳達檢視當日整
      體對話內容後，所為陳述本件毒品往來交易經過係虛偽不
      實。至於被告辯稱游佳達手機內並無本件107年3月2日當
      天之對話內容云云，核與卷附手機照片列印資料不符（見
      偵查卷第28頁反面）。游佳達向檢察官確認本件毒品交易
      後，雖就交易地點是在被告位於中正五街之地址，或者是
      在游佳達位於桃園區民生路之地址，先後所述不一（見偵
      查卷第91頁反面、105頁），但游佳達在檢視前揭對話資
      料後，已經確認是被告前來其住處完成交易，此也與前揭
      對話內容相符，是不能以游佳達就地點記憶錯誤之細微瑕
      疵，即遽認其所述與被告有毒品交易往來之重要基本事實
      全屬不實。雖本件交易當日，被告並有與游佳達稱「他想
      要幾個」、「大概可以六-八個左右」，游佳達則回覆「
      沒說，他是問一萬能有多少，看看能不能讓他感興趣」等
      語（見偵查卷第99頁）。依該等對話內容，即使可認游佳
      達當時有一併幫友人詢問1萬元可以購買多少數量之毒品
      ，此也與當天被告有與游佳達完成毒品交易之事實認定無
      涉，並無被告上開所指，該對話內容無法分辨究竟是誰要
      為毒品交易之情事，此從游佳達於原審審理時陳明：是伊
      朋友叫伊幫他詢問說如果出1萬的話，陳明德可以給他多
      少的樣子，這個伊記得好像也沒有成功，那時候只是問問
      而已等語，也可以確知（見原審卷第176至177頁）。再者
      ，若游佳達當天只是單純為朋友探詢毒品交易，自身並無
      交易毒品之意，何以會傳遞前揭1,500元金額之交易訊息
      內容與被告，更遑論被告其後會特意前來游佳達處以完成
      交易，是游佳達於原審審理時所陳：（你對陳明德說「問
      題他沒來我沒錢嗎」，此句話是否指說你當時身上沒有錢
      ，可能無法向被告購買毒品？）對等語（見原審卷第176
      頁），顯非實情，此從游佳達為該陳述後，原審再就本件
      有無與被告完成毒品交易之事究明時，游佳達即陳明確有
      與被告購買毒品等語明確如前述（見原審卷第177至178頁
      ），也可以確知，是游佳達此部分之陳述，並不足為有利
      於被告之認定。是被告以前詞否認游佳達前揭偵查及審理
      中陳述之真實性云云，按上說明，俱無足取。
　　㈢按認定犯罪事實應依證據，為刑事訴訟法所明定，故被告
      否認犯罪事實所持之辯解，縱屬不能成立，仍非有積極證
      據足以證明其犯罪行為，不能遽為有罪之認定。而被告否
      認犯罪，並不負任何證明責任，僅於訴訟進行過程中，因
      檢察官之舉證，致被告將受不利益之判斷時，被告為主張
      犯罪構成要件事實不存在而提出某項有利於己之事實時，
      始需就其主張提出或聲請法院調查證據，然僅以證明該有
      利事實可能存在，而動搖法院因檢察官之舉證對被告所形
      成之不利心證為已足，並無說服使法院確信該有利事實存
      在之必要。此為被告於訴訟過程中所負僅提出證據以踐行
      立證負擔，而不負說服責任之形式舉證責任，要與檢察官
      所負兼具提出證據與說服責任之實質舉證責任有別。苟被
      告依其形式舉證責任所聲請調查或提出之證據，已證明該
      有利事實具存在可能性，即應由檢察官進一步舉證證明該
      有利事實確不存在，或由法院視個案具體狀況之需，裁量
      或基於義務依職權行補充、輔佐性之證據調查，查明該事
      實是否存在；否則，法院即應以檢察官之舉證，業因被告
      之立證，致尚未達於使人產生對被告不利判斷之確信，而
      逕為有利於被告之認定，不得徒以被告所提出之證據，尚
      未達於確切證明該有利事實存在，遽為不利於被告之判決
      ，反之，倘被告僅空言否認犯罪，未盡其立證之形式舉證
      責任，檢察官自無負進一步之實質舉證責任，乃屬當然（
      最高法院107年度台上字第3910號判決要旨參照）。本件
      依游佳達前揭偵查及審理中之陳述，以及前揭補強事證，
      已足以確認被告就是使用上開門號行動電話內之LINE通訊
      軟體為聯繫工具，與游佳達議定完成甲基安非他命交易，
      則被告辯稱當天是前去向游佳達收取先前之欠款1,500元
      ，並非毒品交易價款云云（見本院卷第118頁），按上說
      明，被告自應具體指出與游佳達間有債務往來事實可能性
      存在之形式舉證責任。被告就此於本院審理時雖稱當天友
      人林瑋庭有一同前往云云（見本院卷第77至78頁），然依
      林瑋庭於本院審理時所述：伊不認識游佳達，也不知道他
      家在哪裡，107年3月2日凌晨有沒有跟被告在一起，沒什
      麼印象等語（見本院卷第110頁），是被告所述當天是協
      同友人一同前去向游佳達收取欠款云云，其所舉之證人都
      無法讓通常之人相信該事實可能存在，何況被告所陳當天
      會面是要收取欠款云云，也明顯與前揭對話內容，游佳達
      向其所陳「那等等一樣先給我一個，我先拿1500元給你」
      等語，明顯是在談論交易之價金往來情形不符，再者，若
      係游佳達要償還欠款，何以還要被告在深夜時間特意前來
      游佳達處收取，此也不合情理甚明。綜上各情，被告辯稱
      當天是與游佳達會面收取欠款云云，純係其一己之辯解說
      詞，且毫無立證基礎，被告並未盡其形式上之舉證責任，
      按上說明，此等辯解說詞，自不足以動搖前揭積極事證之
      證明力。 　　　
四、綜上所述，被告以前詞指摘原判決不當，並無理由，本件上
    訴應予駁回。
據上論斷，應依刑事訴訟法第368條、第373條，判決如主文。
本案經檢察官廖晟哲提起公訴，被告提起上訴，檢察官許祥珍到
庭執行職務。　　
中　　華　　民　　國　　109 　年　　11　　月　　25　　日
                  刑事第十四庭  審判長法　官  黃斯偉
                                      法　官  黎惠萍
                                      法　官  許泰誠
以上正本證明與原本無異。
如不服本判決，應於收受送達後20日內向本院提出上訴書狀，其
未敘述上訴之理由者並得於提起上訴後20日內向本院補提理由書
（均須按他造當事人之人數附繕本）「切勿逕送上級法院」。
                                      書記官  朱子勻
中　　華　　民　　國　　109 　年　　11　　月　　25　　日
附件：
臺灣桃園地方法院刑事判決             108年度訴字第823號
公　訴　人　臺灣桃園地方檢察署檢察官
被　　　告　陳明德　男　35歲（民國00年00月00日生）
                    身分證統一編號：Z000000000號
                    住○○市○○區○○○街000巷00○0號
                    居桃園市○○區○○00街00巷0號2樓
選任辯護人　曾翊翔律師（法扶律師）
上列被告因毒品危害防制條例案件，經檢察官提起公訴（107 年
度偵字第10832 號），本院判決如下：
    主  文
陳明德販賣第二級毒品，處有期徒刑柒年肆月。扣案三星牌行動
電話壹支（含門號○○○○○○○○○○號SIM 卡壹張）沒收；
未扣案犯罪所得新臺幣壹仟伍佰元沒收，於全部或一部不能沒收
或不宜執行沒收時，追徵其價額。
    事  實
一、陳明德明知甲基安非他命係毒品危害防制條例所規範之第二
    級毒品，不得持有販賣，竟基於販賣第二級毒品以營利之犯
    意，以其持用門號0000000000號之三星牌行動電話（下稱系
    爭行動電話）作為聯繫販賣甲基安非他命之工具，於民國10
    7 年3 月2 日凌晨1 時許，以系爭行動電話之LINE通訊軟體
    與游佳達所持用行動電話之LINE通訊軟體聯絡相關販賣第二
    級毒品事宜，並談妥以每1 公克甲基安非他命新臺幣（下同
    ）1500元價格作為交易內容後，即於同日凌晨2 時許，在游
    佳達位於桃園市○○區○○路000 巷00號之住處（下稱系爭地點
    ），販賣甲基安非他命1 公克予游佳達，並收取該價金。
二、嗣游佳達向員警供出毒品來源，經員警於107 年4 月13日8
    時許在陳明德位於桃園市○○區○○○街000 巷00○0 號之住處執
    行搜索，並扣得系爭行動電話1 支（內含門號0000000000號
    SIM卡1 張），始悉上情。
    理  由
壹、證據能力部分：
一、證人游佳達於警詢時所為證述部分，無證據能力：
    按被告以外之人於審判外之言詞或書面陳述，除法律有規定
    者外，不得作為證據，刑事訴訟法第159 條第1 項定有明文
    。查證人游佳達於警詢時之證述，尚無具有較可信之特別情
    況，且因證人游佳達亦已於偵訊、審理時分別亦經以證人之
    身分具結證述在卷，則其等於警詢時之證述即非為證明犯罪
    事實之存否所必要者，既被告陳明德之辯護人爭執其等於警
    詢時所為證詞之證據能力，其警詢時之陳述，因係被告以外
    之人於審判外之陳述，並無刑事訴訟法所規定得為證據之情
    形，依同法第159 條第1 項規定，自不得作為認定被告本案
    犯罪事實之證據。惟被告以外之人於審判外之陳述，雖不得
    以之直接作為認定犯罪事實與否之證據，但非不得作為彈劾
    證據，用以爭執被告、證人證詞之證明力（最高法院96年度
    台上字第1497號判決意旨參照）。
二、證人游佳達於偵訊具結之證述有證據能力：
    按被告以外之人於偵查中向檢察官所為之陳述，除顯有不可
    信之情況者外，得為證據，刑事訴訟法第159 條之1 第2 項
    定有明文。經查，證人游佳達經檢察官訊問時，均係以證人
    之身分陳述，經告以具結義務及偽證處罰之規定後，命證人
    朗讀結文後具結，其等係於負擔偽證罪之處罰心理下證述，
    並以具結擔保其供述之真實性，又無受其他不當外力干擾之
    情形，且證人游佳達於本院審理時經合法傳喚到庭具結作證
    ，經檢、辯雙方為交互詰問，已足以保障被告等人之反對詰
    問權，而證人游佳達偵訊具結之證述，嗣亦經本院提示前開
    證人偵訊時之筆錄及告以要旨，由檢察官、被告等人及其等
    辯護人依法辯論，已完足證據調查之程序，此外，復未見辯
    護人就證人游佳達於偵訊具結之證述有何顯不可信之情況舉
    證以實其說，堪認上開被害人及證人於偵訊中已具結之證言
    均具有證據能力，而得採為判決之基礎。
三、另本判決所引用資以認定本案犯罪事實之其餘供述證據部分
    ，雖為傳聞證據，惟檢察官、被告及其等之辯護人於本院準
    備程序中並未爭執該等陳述之證據能力，且迄至言詞辯論終
    結前亦未再聲明異議，本院審酌上開證據資料製作時之情況
    ，尚查無違法不當及證明力明顯過低之瑕疵，亦認為以之作
    為證據應屬適當，故揆諸前開法律規定與說明，爰依刑事訴
    訟法第159 條之5 規定，認前揭證據資料有證據能力，而非
    供述證據部分，查亦無違反法定程序取得之情形，依刑事訴
    訟法第158 條之4 之反面解釋，自有證據能力。
貳、實體部分：
一、事實認定：
  ㈠訊據被告陳明德固坦承與證人游佳達為朋友關係，並無夙怨
    仇恨，有於107 年3 月期間使用系爭行動電話與證人游佳達
    透過LINE通訊軟體聊天傳遞訊息，並曾去過系爭地點數次，
    於107 年3 月2 日凌晨2 時許有帶毒品去系爭地點，然矢口
    否認有何販賣第二級毒品之犯行，辯稱：我帶毒品過去系爭
    地點只是單純施用以及他拿錢還我而已，並沒有販賣毒品給
    證人游佳達，若我真的有販賣毒品，當時為警所查獲時必扣
    得大量毒品，但實際上並沒有云云。辯護人則為被告辯護稱
    ：證人游佳達就檢察官本案起訴之毒品交易之時、地等情節
    內容，證述多有矛盾，參以證人游佳達於鈞院審理時之證述
    ，證人游佳達僅係代友人向被告詢問毒品價格，且應無財力
    與被告進行毒品交易，被告自無起訴書所載之販賣第二級毒
    品犯行等語。
  ㈡經查，上開被告坦承部分，核與證人游佳達於偵訊及本院審
    理時之證述相符，並有被告與證人游佳達之LINE對話截圖翻
    拍照片、證人游佳達行動電話LINE通訊軟體對話分析資料（
    下稱系爭LINE對話分析資料）在卷可稽，及扣案之系爭行動
    電話在卷可佐，是此部分之事實，應堪予認定。
  ㈢且查：
    ⒈證人游佳達先於107 年12月14日偵訊時證稱：看過系爭LIN
      E對話分析資料後，107 年3 月2 日應該是有交易，交易
      地方就是系爭地點，此次交易金額為1500元，從系爭LINE
      對話分析資料，我無法確定107 年3 月4 、5 日有無完成
      交易，應該只有3 月2 日有交易等語。復於108 年3 月26
      日偵訊時證稱：我有跟被告買過（甲基）安非他命，我只
      有欠他幾百元，並無爭執糾紛，先前檢察官提示給我看系
      爭LINE對話分析資料，我有仔細回想，有講好幾個日期，
      有些部分不確定，但確定的部分我都有講，我確實有跟被
      告買過毒品。我在監獄裡，被告還託人叫我不要咬他。但
      我都有照實話講等語。
    ⒉後於本院審理時證稱：我有跟被告買過（甲基）安非他命
      ，我要跟被告買之前都會透過電話或LINE聯繫，我與被告
      並無任何糾紛等語（見本院卷第174 頁），而對於107 年
      3 月2 日毒品交易之始末則證述：107 年3 月2 號凌晨1
      點多我透過LINE發送：「那等等一樣先給我一個，我先拿
      1500元給你，你覺得如何，其它的看明天」之訊息，該則
      訊息係表示我要跟被告交易1500元1 克份量之（甲基）安
      非他命；之後在3 月2 日凌晨1 點多到2 點多，我再透過
      LINE發送：「你有要過來嗎，他快到了。」，被告則回覆
      表示：「我過去等我。」，之後被告再回覆：「到了。」
      ，當日凌晨被告確實有來找我且完成毒品交易等語（見本
      院卷第177 至178 頁）。
    ⒊稽諸證人游佳達前開2 次偵訊及本院審理時之證述內容，
      前後俱屬一致，並無辯護人所指有何矛盾之情形，且上開
      證述內容均係詳閱系爭LINE對話分析資料，仔細回想後，
      對於有確定完成毒品交易之部分據實以告，且於偵訊、本
      院審理時均經具結作證，應足以刑事責任擔保其證言之可
      信性，證人游佳達與被告為朋友關係，亦無任何嫌隙，誠
      無必要甘冒刑法偽證重罪之風險，虛編杜撰不實情節，設
      詞誣陷被告之必要，且復有2 人上開時間之被告與證人游
      佳達之LINE對話截圖翻拍照片及系爭LINE對話分析資料在
      卷可佐，足以補強佐證證人游佳達上開證述甚明，是證人
      游佳達之上開證述，堪以採信。被告確有於上開所示時、
      地販售甲基安非他命予證人游佳達無訛。
  ㈣而查：
    ⒈參以被告自承確有於107 年3 月2 號凌晨1 時許與證人游
      佳達聯繫，並於同日凌晨2 時許抵達證人游佳達住處（即
      系爭地點）等語（見本院卷第178 、181 頁），業如上述
      ，而凌晨1 時至2 時許，為一般人已入睡之深夜時間，並
      非一般正常人活動時間，又被告與證人游佳達僅屬無特殊
      情誼之朋友關係，苟非有特殊目的或必要，如毒品交易等
      ，豈會僅以證人游佳達透過LINE傳訊之邀約，逕予直接赴
      約而僅為施用毒品之理，又被告雖辯稱LINE通訊對話中所
      提及「1500元」是證人游佳達玩星城網路遊戲積欠其之款
      項，他要還我錢之意云云，然依系爭LINE對話分析資料以
      觀，證人游佳達係透過LINE通訊軟體傳訊：「那等等一樣
      先給我一個，我先拿1500元給你，你覺得如何，其它的看
      明天」（見偵卷第100 頁反面），依上開訊息內容顯示，
      證人游佳達先係表示「先給我一個」，後再提及會拿1500
      元予被告，參諸該訊息前後文義，合於一般毒品交易中，
      常見以「一個」代替欲交易之毒品標的之暗語，而隨後所
      稱之「1500元」則為交易毒品之代價甚明，是被告前開所
      辯，要與上開系爭LINE對話分析資料之客觀事實不符，難
      認可採。又販賣毒品行為之認定，係以營利為目的而完成
      毒品交易為已足，尚無以須查扣毒品為必要，本案被告確
      有販賣第二級毒品甲基安非他命予證人游佳達，業如上述
      ，則本案員警嗣後搜索被告住處是否發現查扣之毒品，並
      不影響被告於本案所涉犯販賣第二級毒品罪之成立，是縱
      然本案員警搜索未獲毒品，亦不足以作為對被告有利之認
      定，被告此部分之辯解亦無足採。
    ⒉至於依系爭LINE對話分析資料以觀，被告先稱：「他想要
      幾個」、「大概可以六- 八個左右」；證人游佳達則回覆
      ：「沒說，他是問一萬能有多少，看看能不能讓他感興趣
      」等語（見偵卷第99頁），依上開傳訊內容，至多僅能認
      證人游佳達與被告達成以1500元購買1 公克之甲基安非他
      命後，順帶幫其友人詢問1 萬元可以購買多少數量之甲基
      安非他命，要與被告販賣甲基安非他命予證人游佳達無涉
      ，兩者間亦無不能併存之情況，且參諸系爭LINE對話分析
      資料，證人游佳達對於1500元購買1 公克甲基安非他命並
      無任何殺價議價之訊息，實無從認定證人游佳達無1500元
      購買1 公克甲基安非他命之財力，是辯護人前開所辯，亦
      無從憑採。
  ㈤又販賣毒品係違法行為，非可公然為之，且有其獨特之販售
    通路及管道，復無公定價格，容易增減分裝之份量，而每次
    買賣之價量，可能隨時依雙方關係深淺、資力、需求量及對
    行情之認知、毒品純度、來源是否充裕、查況鬆嚴、購買者
    被查獲時供述購買對象之可能風險評估等，而異其標準，非
    可一概而論。而近年來政府為杜絕毒品之氾濫，對於查緝施
    用及販賣毒品之工作，無不嚴加執行，販賣毒品又係重罪，
    依一般經驗法則，販賣毒品者鋌而走險，苟非意在營利，所
    為何來？若無利可圖，衡情應無甘冒持有毒品遭查獲之極大
    風險，親送至交易處所，是衡以被告與證人游佳達間並無特
    殊身分或深厚情誼，被告卻大費周章，在夜間甚係於凌晨或
    時分與證人游佳達聯繫交易毒品事宜，旋即前往約定地點交
    付毒品，是被告無憚刑責，與上開證人交易毒品，應有從中
    賺取差價牟利營利之意圖及事實，均堪認定。
  ㈥綜上所述，本案事證已臻明確，被告上開犯行，均堪以認定
    ，應依法論科。
二、論罪科刑：
  ㈠核被告所為，係犯毒品危害防制條例第4 條第2 項之販賣第
    二級毒品罪。被告所為，雖亦構成意圖販賣而持有第二級毒
    品罪，但此因與販賣毒品罪間有法條競合關係，自均不再論
    以該罪（最高法院101 年度第10次刑事庭會議決議意旨參照
    ）。另被告持有甲基安非他命之低度行為，為高度之販賣行
    為所吸收，亦不另論罪。
  ㈡爰審酌被告正值青年，無視於我國政府禁絕毒害之堅定立場
    ，僅圖一己私利，知悉毒品具有成癮性、濫用性，對社會深
    具危害，仍販賣甲基安非他命，造成毒品之流通及助長泛濫
    ，亦戕害購毒者之身心健康，對社會治安產生危害，被告所
    為應予以非難，犯罪後又飾詞否認，態度非佳，復參酌其所
    販賣毒品之價格、數量等犯罪情節，兼衡其素行、生活狀況
    、智識程度等一切情狀，量處如主文所示之刑。
三、沒收部分：
  ㈠扣案三星牌行動電話1 支（含門號0000000000號SIM 卡1 張
    ），為被告所有，供其與證人聯繫本案交易使用，此據被告
    供明在卷，確屬其犯本案犯行所用之物，不問屬於犯罪行為
    人與否，應依毒品危害防制條例第19條第1 項規定，宣告沒
    收。
  ㈡被告販賣本案之甲基安非他命所得價金1500元，為其犯罪所
    得，雖未扣案，仍應依刑法第38條之1 第1 項前段、第3 項
    規定，宣告沒收，並均諭知於全部或一部不能沒收或不宜執
    行沒收時，追徵其價額。
據上論斷，應依刑事訴訟法第299 條第1 項前段，判決如主文。
本案經檢察官李韋誠提起公訴，檢察官吳怡倩到庭執行職務。
中　　華　　民　　國　109 　　年　　6 　　月　　11　　日
                  刑事第九庭 審判長   法　官　梁志偉

                                      法  官  蔣彥威

                                      法  官  謝承益
以上正本證明與原本無異。
如不服本判決應於收受判決後20日內向本院提出上訴書狀，並應
敘述具體理由。其未敘述上訴理由者，應於上訴期間屆滿後20日
內向本院補提理由書(均須按他造當事人之人數附繕本)「切勿逕
送上級法院」。
                                      書記官　莊佳蓁
中　　華　　民　　國　 109　　年　　6 　　月　　12　　日

附錄本案論罪科刑法條：
毒品危害防制條例第4條
製造、運輸、販賣第一級毒品者，處死刑或無期徒刑；處無期徒
刑者，得併科新臺幣 2 千萬元以下罰金。
製造、運輸、販賣第二級毒品者，處無期徒刑或 7 年以上有期
徒刑，得併科新臺幣 1 千萬元以下罰金。
製造、運輸、販賣第三級毒品者，處 7 年以上有期徒刑，得併
科新臺幣 7 百萬元以下罰金。
製造、運輸、販賣第四級毒品者，處 5 年以上 12 年以下有期
徒刑，得併科新臺幣 3 百萬元以下罰金。
製造、運輸、販賣專供製造或施用毒品之器具者，處 1 年以上
7 年以下有期徒刑，得併科新臺幣 1 百萬元以下罰金。
前五項之未遂犯罰之。